臺灣高雄地方法院刑事判決　　　　　　　　　　　　　　九十一年度訴字第一一號
　　公　訴　人　臺灣高雄地方法院檢察署檢察官
　　被　　　告　丙○○
　　指定辯護人　本院公設辯護人　丁○○
右列被告因偽造有價證券等案件，經檢察官提起公訴（九十年度偵字第一九四九Ｏ號
），本院判決如左：
    主  文
丙○○偽造有價證券，處有期徒刑壹年柒月，偽造之發票日民國八十九年十月十六日
、發票人乙○○、支票號碼ＡＡ0000000號、票據面額參拾萬元、付款人華僑
銀行高雄分行之支票壹紙，沒收。又偽造有價證券，處有期徒刑壹年柒月，同上開偽
造之發票日民國九十年六月十六日、發票人乙○○、支票號碼ＡＡ0000000號
、票據面額參拾萬元、付款人華僑銀行高雄分行之支票壹紙，沒收。應執行有期徒刑
參年，同上開偽造之發票日民國九十年六月十六日（原為八十九年十月十六日）、發
票人乙○○、支票號碼ＡＡ0000000號、票據面額參拾萬元、付款人華僑銀行
高雄分行之支票壹紙，沒收。
    事  實
一、丙○○曾因妨害自由案件，於民國八十九年八月二十四日，經本院判處有期徒刑
    八月、緩刑三年確定，現仍緩刑中。詎丙○○仍不知警惕，竟意圖為自己不法之
    所有，於八十九年六月間某日，在高雄市鼓山區○○○路一０六之八號東京旅行
    社內，徒手竊取乙○○所有，置放在該旅行社辦公桌抽屜內之帳號六一一九七號
    、支票號碼ＡＡ0000000號、付款人為華僑銀行高雄分行之空白支票一張
    得手後，復意圖供行使之用，向不知情之東京旅行社會計人員取得乙○○之印章
    一枚，在前揭竊取之支票上填載發票日期為八十九年十月十六日、票據面額為三
    十萬元，並盜用該乙○○之印章於發票人處，以此偽造完成支票一紙後，於同日
    ，丙○○復意圖為自己不法之所有，持前述偽造完成之支票，至高雄市左營區某
    處，向其綽號「秀桃」之友人調借現金三十萬元，丙○○並在該偽造之支票背面
    簽名背書後，交付該偽造之支票作為擔保以之行使，致該綽號「秀桃」之人因此
    陷於錯誤，而交付三十萬元現金予丙○○，嗣丙○○於九月間某日對該綽號「秀
    桃」之友人償還借款後，取回該偽造之支票一紙。後於九十年三月間，丙○○因
    擔任合冠旅行社有限公司（下稱合冠旅行社，設於高雄市苓雅區○○○路三七四
    號）業務員，承辦招攬前往中國大陸江南十日旅遊團，因有旅客未繳交定金，且
    事後未參加旅行團，致丙○○因此積欠合冠旅行社十萬零八十元之款項，經合冠
    旅行社催討，丙○○先於九十年三月十四日簽發二張本票（分別為到期日九十年
    三月三十日、票據金額十萬元及及到期日九十年五月三十日、票據金額九萬六千
    元）以之支付，嗣因前揭二張本票到期均未獲兌現，合冠旅行社屢經催討，丙○○竟另行意圖供行使之用及意圖為自己不法之所有，於九十年五月間某日，在前
    述經其偽造之發票人乙○○支票一紙上，將發票日期變更為九十年六月十六日，
    以此偽造完成發票日期為九十年六月十六日之支票一紙後，持該偽造之支票一紙
    交付予合冠旅行社作為清償以之行使，致合冠旅行社人員陷於錯誤而收受之，丙○○因此獲得緩期清償之利益。嗣經合冠旅行社人員於九十年六月十八日，持該
    偽造之支票至高雄市彰化銀行苓雅分行提示付款，經銀行人員通知乙○○，乙○○始得知該紙支票係遭丙○○竊取並偽造而報警處理後，始查獲上情。
二、案經乙○○及合冠旅行社訴由高雄市政府警察局鼓山分局報告台灣高雄地方法院
  檢察署檢察官偵查起訴。
    理  由
一、右揭事實，業據被告丙○○於警訊及偵審中均坦白承認，核與告訴人乙○○及告
    訴人合冠旅行社之代理人甲○○於警訊及偵審中指訴之情節均相符，復有前述經
    被告偽造之支票影本、遺失票據申報書、掛失止付票據提示人資料查報表、退票
    理由單各一紙及被告簽發之前揭本票影本二紙在卷可資佐證，是被告之自白與事
    實相符，本案事證明確，被告有右揭竊取支票及偽造有價證券後行使以詐欺取財
    之犯行，均應堪認定。
二、按行使偽造之有價證券，如以該偽造之有價證券供作擔保或作為新債清償而借款
    ，則其借款之行為，為行使有價證券以外之另一行為，其間有方法目的之牽連關
    係，應論以詐欺罪之牽連犯，有最高法院六十二年度第一次刑事庭會議決議可資
    參照。是核被告所為，就竊取告訴人乙○○前揭支票一紙部分犯行，係犯刑法第
    三百二十條第一項之竊盜罪，就於八十九年六月間某日盜用告訴人乙○○之印章
    以偽造前述支票即有價證券後，持向綽號「秀桃」之人調借現金予以行使之犯行
    ，係犯刑法第二百十七條第二項之盜用印章罪、第二百零一條第一項、第二項之
    偽造有價證券罪、行使有價證券罪及第三百三十九條第一項之詐欺取財罪，另就
    於九十年五月間某日偽造前述支票即有價證券後，持向合冠旅行社人員作為清償
    以之行使之犯行，係犯刑法第二百零一條第一項、第二項之偽造有價證券罪、行
    使有價證券罪及第三百三十九條第二項之詐欺得利罪。被告盜用印章以偽造有價
    證券，其盜用印章後當然產生該印章之印文，只成立盜用印章罪，且其盜用印章
    之行為為偽造有價證券之一部，亦不另論罪。又被告二次偽造有價證券後均持以
    行使，其行使之低度行為應為偽造之高度行為所吸收，均不另論其行使有價證券
    罪。被告於八十九年六月間所犯之竊盜罪、偽造有價證券罪及詐欺取財罪三罪間
    ，及於九十年五月間所犯之偽造有價證券罪及詐欺得利罪二罪間，均有方法目的
    之牽連關係，均應從一重之偽造有價證券罪處斷。被告所犯前述二次偽造有價證
    券之犯行，犯罪時間已間隔約一年，且被告於本院審理中亦自承係因積欠合冠旅
    行社款項始另行起意偽造前述有價證券後作為清償，是被告所犯上揭二次偽造有
    價證券之犯行，犯意各別，應予分論併罰。公訴人雖就被告所犯前述盜用印章罪
    、詐欺取財罪及詐欺得利罪部分未提起公訴，然檢察官就犯罪事實一部起訴者，
    其效力及於全部，本案被告另犯有前述盜用印章罪、詐欺取財罪及詐欺得利罪等
    部分之犯行，與公訴人起訴部分，分別有實質上一罪或牽連犯之裁判上一罪關係
    ，已如前述，本院自應就前述公訴人未起訴部分，一併加以裁判。按犯罪之情狀
    另有其特殊之原因與環境等等，在客觀上足以引起一般同情，認為即予宣告法定
    低度刑期尤嫌過重者，可適用刑法第五十九條以犯罪情狀可憫恕，酌量減輕其刑
    （最高法院四十五年台上字第一一六五號判例參照），又適用刑法第五十九條規
    定時，雖仍可審酌刑法第五十七條各款所列之事由，惟其程度應達於足以引起同
    情，確可憫恕者，方屬相當（最高法院八十八年度台上字第三八八號判決參照）
    ，而本院審酌，被告犯罪後於本案審理中就前揭犯行均坦白承認，且被告雖偽造
    前述有價證券以向人調借現金或清償，然金額僅三十萬元，且該偽造支票係被告
    急需金錢而向他人行使，並未流通於市面，未損及社會交易安全，犯罪情節並非
    嚴重，且被告犯後已向告訴人乙○○道歉，經告訴人乙○○於偵查中表示願意不
    追究被告之犯行，及與告訴人合冠旅行社達成和解以賠償損失，業據告訴代理人
    甲○○於偵查及本院審理中陳述屬實，亦有和解協議書一份在卷可憑，足見被告
    事後已盡力填補告訴人等損失，犯罪後態度良好，顯見有悔意，以被告上開犯罪
    情狀，若量處偽造有價證券罪之法定最低刑有期徒刑三年，已足以引起一般同情
    ，尚嫌過重，實屬情輕法重，犯罪情狀應可憫恕，本院爰依刑法第五十九條規定
    ，就被告所犯上揭二罪，均減輕其刑。爰審酌被告犯後坦承犯行，且偽造之支票
    金額僅三十萬元，犯罪情節尚輕，犯後亦填補告訴人等損失，顯見被告已有悔意
    ，及上述其他一切情狀，分別量處如主文所示之刑，並定其應執行刑，以資懲儆
    。被告偽造前揭支票一紙，雖未經扣案，然告訴代理人甲○○於本院審理中已供
    稱該紙偽造之支票係由合冠旅行社持有中等情，是其並未滅失，惟該紙偽造之支
    票因被告偽造之發票日期不同，爰分別於被告所犯二次偽造有價證券罪名下，依
    刑法第二百零五條規定，不問屬於被告與否，宣告沒收。
據上論斷，應依刑事訴訟法第二百九十九條第一項前段，刑法第三百二十條第一項、
第二百零一條第一項、第三百三十九條第一項、第二項、第五十五條、第五十九條、
第五十一條第五款、第二百零五條，罰金罰鍰提高標準條例第一條前段，判決如主文
。
本案經檢察官陳瑞堯到庭執行職務。
中      華      民      國      九十一      年    四    月    三十    日
                                  臺灣高雄地方法院刑事第三庭
                                          審判長法  官    涂  裕  斗
                                                法  官    洪  文  慧
                                                法  官    呂  憲  雄
右正本證明與原本無異。
如不服本判決，應於判決送達後十日內，向本院提出上訴狀。
                                                書記官    許  麗  珠
中      華      民      國      九十一      年    五    月    一     日
附錄本判決論罪科刑之法條：
中華民國刑法第三百二十條第一項
意圖為自己或第三人不法之所有，而竊取他人之動產者，為竊盜罪，處五年以下有期
徒刑、拘役或五百元以下罰金。
中華民國刑法第二百零一條第一項
意圖供行使之用，而偽造、變造公債票、公司股票或其他有價證券者，處三年以上十
年以下有期徒刑，得併科三千元以下罰金。
中華民國刑法第三百三十九條第一項、第二項
意圖為自己或第三人不法之所有，以詐術使人將本人或第三人之物交付者，處五年以
下有期徒刑、拘役或科或併科一千元以下罰金。
以前項方法得財產上不法之利益或使第三人得之者，亦同。
